臺灣臺北地方法院刑事判決　　　　　　　　　　　　　九十年度訴緝字第一二五號
　　公　訴　人　臺灣臺北地方法院檢察署檢察官
　　被　　　告　甲○○
　　選任辯護人　楊揚
右列被告因妨害自由等案件，經檢察官提起公訴（八十七年度偵字第二六三七號），
本院判決如左：
    主  文
甲○○意圖為自己不法之所有，以恐嚇使人將第三人之物交付，累犯，處有期徒刑壹
年。
    事  實
一、甲○○為前四海幫大哥，前因肅清煙毒條例、麻醉藥品管理條例案件，分別經本
    院判處有期徒刑六月、十月，定應執行刑一年二月確定，民國八十六年五月九日
    假釋出監，八十六年五月二十八日縮刑期滿執行完畢，猶不知悔改，緣其妻與蘇
    慶堂有債務糾紛，甲○○明知該債務與蘇慶堂之前老闆丙○○無關，竟意圖為自
    己不法之所有，於八十六年十月六日下午十一時許，在臺北市○○○路○段一一
    六號寧記火鍋店內，見丙○○從該店門前經過，即從該店內衝出抓住丙○○以強
    拉之非法方法將丙○○強拉進入火鍋店之廁所內，剝奪丙○○行動自由，並以蘇
    慶堂欠其妻新臺幣（下同）一百萬元，強迫丙○○代蘇慶堂償還該債務，恫嚇稱
    ：「要付一百萬元才能走，否則今天晚上就不能離開」、「我現在在洗屍體，你
    不解決的話，我即多洗你一個」等語，丙○○因心生畏懼，乃從該火鍋店內打電
    話向其兄丁○○求助，待丁○○趕至火鍋店後，三人遂同往臺北市○○路○段四
    一三巷十四樓丁○○公司，並於同年月七日凌晨零時三十分許，由丁○○在上開
    公司內，簽發付款人為上海商業儲蓄銀行世貿分行、票號ＷＴ0000000、
    金額一百萬元之支票一紙，經丙○○交付甲○○，甲○○收受支票後，丙○○始
    得離去。嗣經丙○○報警，甲○○於八十七年一月十五日下午二時許，在臺北復
    興南路福華飯店二樓，為警查獲，並當場扣得前開支票一紙。
二、案經臺北市政府警察局大安分局報請臺灣臺北地方法院檢察署偵查起訴。
    理  由
一、訊據被告甲○○固不否認有收受丙○○所交付丁○○簽發之一百萬元支票事實，
    惟矢口否認有右揭犯行，辯稱丙○○之前有應允代償蘇慶堂所積欠之一百萬元，
    當日適見丙○○及其未婚妻張家禎行經火鍋店門口，伊請丙○○進來，丙○○同
    意償還該一百萬元，並請其兄丁○○代為簽發支票云云，然查：
    （一）被告於八十六年十月六日深夜十一時許自火鍋店內衝出強拉適與未婚妻張
          家禎行經火鍋店門口之被害人丙○○進入火鍋店，並於火鍋店廁所內恫嚇
          丙○○稱「要付一百萬元才能走，否則今天晚上就不能離開」、「我現在
          在洗屍體，你不解決的話，我即多洗你一個」等語，致丙○○心生畏懼，
          打電話向其兄丁○○求助，待丁○○到火鍋店後，三人再同往丁○○公司
          ，由丁○○在該公司內簽發支票，經丙○○將該支票交付被告後，丙○○
          始得離去等情，業據被害人丙○○指訴綦詳，並有證人丁○○、張家禎到
          庭證稱明確。
    （二）被告雖辯稱丙○○之前已答應償還蘇慶堂積欠之一百萬元云云，並提出蘇
          慶堂所書立之自白書、悔過書為證，惟查，被告提出之上開自白書、悔過
          書，均係記載蘇慶堂與被告妻子間之債務關係，並無法證明丙○○曾承諾
          代蘇慶堂償還該筆債務，被告自警訊迄本院審理時既始終無法提出丙○○
          同意代償債務之證據，且參諸蘇慶堂與被告之妻間之債權、債務關係，被
          告及其妻尚且要求蘇慶堂書立書面契約，若丙○○同意代償該筆債務，又
          焉有未書立書面契約之可能，足見被告上開辯稱應非可採。
    （三）被告與丙○○間既無任何債權、債務關係已如前述，則衡諸常情，丙○○
          既無意願給付被告一百萬元，倘非受被告限制行動自由及恫嚇，豈會在深
          夜時刻猶與被告同處火鍋店內，並急忙於當夜找其兄丁○○簽發支票給被
          告，且事後懾於被告前四海幫大哥身分而不敢立即報警，顯見丙○○所指
          述遭被告強拉至火鍋店內，被告不准其離開，並出言恐嚇要求給付一百萬
          元之情節較為真實可採。至於證人乙○○即火鍋店之店員雖證稱並未看到
          被告有強拉丙○○至廁所，未看到有何異狀等語，惟證人乙○○既為店員
          ，自有店內其它之工作，即不可期待其目睹火鍋店內所發生之全部情狀，
          此由證人乙○○於偵訊中證稱當時是半夜一點多，只有他們（指被告）一
          桌人等詞（見偵查卷第四十一頁），於本院審理時證述「（法官問：門先
          生來時店裡包括門先生在內有幾桌客人？）兩、三桌。（法官問：賴先生
          來時你們店裡有幾桌客人？）包括門先生那一桌有二桌」等語（見本院九
          十年十月三十一日訊問筆錄）可知，證人乙○○僅就當天丙○○在店裡斯
          時究竟店內有幾桌客人已前後證述不一，且證人乙○○於檢察官詰問「能
          否確定在那一個小時之內，眼睛沒有離開他們兩人的行跡？」、「他們聊
          天的內容為何？」、「你是否知道當時他們二個發生何事？」、「是否能
          確定當時廁所裡面的情形：」、「站在櫃檯，往廁所方向，廁所門開三分
          之一，你能看到廁所的全部？」、「他們二個在廁所時你是否在櫃檯？」
          、「你在櫃檯時是否能聽到廁所的聲音？」時證稱「沒有一直看著」、「
          我沒有聽到他們講話的內容」、「我是沒有聽到內容」、「不能確定」、
          「不能」、「是的」、「不能」等詞，是故證人乙○○既未一直看著被告
          與丙○○間行為舉止，亦始終未聽到二人間的談話內容，且未看到或聽到
          被告與丙○○在廁所內情形及對話經過，自無法以其證詞推認被告即無妨
          害自由及恐嚇行為，附此敘明。
    此外，復有丁○○簽發之支票一紙附卷可稽，綜上所述，本件事證明確，被告犯
    行堪予認定，應依法論科。
二、核被告所為，係犯刑法第三百零二條剝奪他人行動自由罪及同法第三百四十六條
    第一項恐嚇取財罪，公訴人起訴書雖記載被告涉犯刑法第三百零二條及同法第三
    百零四條罪嫌，惟公訴人已當庭變更起訴法條為刑法第三百零二條、第三百四十
    六條第一項，應予敘明。被告所犯上開二罪間，有方法、結果之牽連關係，應依
    刑法第五十五條之規定，從一重之刑法第三百四十六條第一項恐嚇取財罪論處。
    被告前因肅清煙毒條例、麻醉藥品管理條例案件，分別經本院判處有期徒刑六月
    、十月，定應執行刑一年二月確定，八十六年五月九日假釋出監，八十六年五月
    二十八日縮刑期滿執行完畢，五年內再犯本件有期徒刑以上之罪，為累犯，應依
    刑法第四十七條規定加重其刑。爰審酌被告不思循正常法律途徑解決，而以剝奪
    他人行動自由之非法手段處理債務問題，危害社會治安頗鉅，復參酌被告犯罪之
    情節及犯罪後仍飾詞矯辯不知悛悔之態度等情狀，量處如主文所示之刑，以示懲
    戒。
據上論斷，應依刑事訴訟法第二百九十九條第一項前段，刑法第三百零二條、第三百
四十六條第一項、第五十五條、第四十七條，罰金罰鍰提高標準條例第一條前段，判
決如主文。
本案經檢察官林淑玲到庭執行職務。
中      華      民      國    九十一    年    四          月    十一    日
                                      臺灣臺北地方法院刑事第八庭
                  法  官  鄭佾瑩
右正本證明與原本無異。
如不服本判決，應於判決送達後十日內向本院提出上訴狀(應抄附繕本)。告訴人
或被害人如對於本判決不服者，應具備理由請求檢察官上訴，其上訴期間之計算
係以檢察官收受判決正本之日期為準。
                                          書記官  何適熹
中      華      民      國    九十一    年    五          月     八    日
附錄本案論罪科刑法條：
刑法第三百零二條：
私行拘禁或以其他非法方法，剝奪人之行動自由者，處五年以下有期徒刑、拘役或三
百元以下罰金。
因而致人於死者，處無期徒刑或七年以上有期徒刑，致重傷者，處三年以上十年以下
有期徒刑。
第一項之未遂犯罰之。
刑法第三百四十六條：
意圖為自己或第三人不法之所有，以恐嚇使人將本人或第三人之物交付者，處六月以
上五年以下有期徒刑，得併科一千元以下罰金。
以前項方法得財產上不法之利益或使第三人得之者，亦同
前二項之未遂犯，罰之。
